ACORDAO-COMPLETO-2461532

ACÓRDÃO DE RELAÇÃO

ACÓRDÃO DE RELAÇÃO 1089/2021 ATA 16/2021 - PLENÁRIO

Acórdão 1089/2021-TCU-Plenário
Considerando que o presente processo trata de denúncia, com pedido de cautelar suspensiva, sobre os supostos indícios de irregularidade no Pregão Eletrônico 42/2020 conduzido pela Fundação Universidade Federal de Mato Grosso do Sul - UFMS para a aquisição de equipamentos em prol da ampliação da rede sem fio, com a aquisição do software para uso perpétuo e a contratação dos serviços para a configuração, instalação e migração de ambiente legado, sob o valor homologado de R$ 4.456.067,74, além do Pregão Eletrônico 54/2020 conduzido pela Fundação Universidade Federal de Mato Grosso - UFMT para a aquisição da solução de rede composta por switches, com transceivers, cabos DAC e serviços de instalação, sob o valor estimado de R$ 2.955.151,82;
Considerando que o TCU deve conhecer, preliminarmente, da presente denúncia, por atender aos requisitos legais e regimentais de admissibilidade;
Considerando que o ora denunciante alegou, em síntese, que a K2 IT Ltda. teria cometido a fraude em razão de ter participado do Pregão Eletrônico 42/2020 realizado pela UFMS, sem ter alterado, a partir de 1º/8/2020, o seu cadastro no Comprasnet de "ME/EPP" para "Diferente de ME/EPP", além de ter declarado falsamente figurar como microempresa ou empresa de pequeno porte (ME-EPP) no Pregão Eletrônico 54/2020 realizado pela UFMT;
Considerando que o ora denunciante solicitou que o TCU declarasse a inidoneidade do licitante fraudador, tendo, para tanto, anotado que a jurisprudência do Tribunal estaria firmada no sentido de que a "mera participação de licitante como microempresa ou empresa de pequeno porte, amparada por declaração com conteúdo falso de enquadramento nas condições da Lei Complementar nº 123, de 2006, configura fraude à licitação e enseja a aplicação da penalidade do art. 46 da Lei nº 8.443, de 1992";
Considerando que a Selog assinalou que, no Pregão Eletrônico 42/2020 (UFMS) , a licitante não teria declarado preencher os requisitos legais para obter o tratamento diferenciado destinado à ME-EPP, como registrado nas declarações das empresas no Comprasnet, e não teria disputado qualquer item do citado pregão tendente a dispensar algum tratamento diferenciado à ME-EPP, nos termos do art. 47 da Lei Complementar nº  123, de 2006, a fim de auferir qualquer vantagem, como consignado no termo de homologação do certame (Peça 13) ;
Considerando que a unidade técnica assinalou que, no Pregão Eletrônico 54/2020, teria ocorrido o "erro escusável" no momento do preenchimento dos dados no sistema pela K2 IT Ltda., como apontado no parecer jurídico da Procuradoria Federal junto à UFMT (Peça 15, p. 7-9) , acolhendo a defesa apresentada pela licitante;
Considerando que a unidade técnica assinalou que, no Pregão Eletrônico 54/2020 (UFMT) , a licitante não teria disputado qualquer item tendente a dispensar algum tratamento diferenciado à ME-EPP, nos termos do art. 47 da Lei Complementar nº 123, de 2006, destacando que o pregoeiro teria salientado, em mensagens da sessão pública do certame, a seguinte manifestação: " (...) não foi concedido benefício para regularização de pendência fiscal; => E tampouco o lote possui exclusividade de participação para ME/EPP. Não visualizo motivação suficiente para desclassificação da primeira colocada, o que oneraria os cofres da instituição em mais de 15 mil reais [4/1/2021 - 15:03:11]";
Considerando que, após a análise do feito, a unidade técnica propôs a improcedência da presente denúncia, ante a inexistência de plausibilidade jurídica, já que não teriam sido confirmados os indícios de irregularidade;
	Considerando, enfim, que o presente feito deve ser apreciado na presente Sessão Pública do Plenário do TCU, diante da necessidade de assegurar o pleno interesse público à informação, sem prejudicar a intimidade dos interessados ante a manutenção do sigilo em prol, apenas, das correspondentes peças processuais, nos termos dos arts. 53, §§ 3° e 4°, e 108, § 1°, da Lei n.º 8.443, de 1992, e, por analogia, do art. 93, IX, da CF88, mantendo, ainda, a efetiva salvaguarda do sigilo sobre a autoria da denúncia diante da imprescindível segurança da sociedade junto à comunidade local, nos termos do atual art. 55 da Lei n.º 8.443, de 1992;
Os Ministros do Tribunal de Contas da União, reunidos em Sessão de Plenário, ACORDAM, por unanimidade, com fundamento nos arts. 143, inciso V, alínea "a", 234, 235, e 250, inciso I, do Regimento Interno do TCU, aprovado pela Resolução nº 246, de 2011, em conhecer da presente denúncia para, no mérito, assinalar a sua improcedência, diante dos elementos de convicção até aqui obtidos pelo TCU, sem prejuízo de, em sintonia com os pareceres emitidos neste processo, prolatar as providências abaixo indicadas:
1. Processo TC-Processo 000.802/2021-2 (DENÚNCIA) 
	1.1. Apenso: TC-Processo 006.868/2021-5 (Representação) 
	1.2. Denunciante: Identidade preservada em sintonia com o art. 55 da Lei nº 8.443, de 1992.
	1.3. Entidades: Fundação Universidade Federal de Mato Grosso - UFMT e Fundação Universidade Federal de Mato Grosso do Sul - UFMS.
	1.4. Relator: Ministro-Substituto André Luís de Carvalho.
	1.5. Representante do Ministério Público: não atuou.
	1.6. Unidade Técnica: Secretaria de Controle Externo de Aquisições Logísticas (Selog) .
	1.7. Representação legal: não há.
	1.8. Providências:
	1.8.1. enviar a cópia do presente Acórdão, com a cópia do parecer da unidade técnica, ao ora denunciante, à Fundação Universidade Federal de Mato Grosso do Sul e à Fundação Universidade Federal de Mato Grosso para ciência; e
	1.8.2. arquivar o presente processo, nos termos art. 169, V, do RITCU; sem prejuízo de promover a manutenção do subjacente sigilo em prol das correspondentes peças processuais gravadas com essa chancela, nos termos dos arts. 53, §§ 3º e 4º, e 108, § 1º, da Lei nº 8.443, de 1992, e, por analogia, do art. 93, IX, da CF88, mantendo, ainda, a efetiva salvaguarda do sigilo sobre a autoria da denúncia diante da imprescindível segurança da sociedade junto à comunidade local, nos termos do atual art. 55 da Lei n.º 8.443, de 1992.

ANDRÉ DE CARVALHO

não há.

Não atuou.

DENÚNCIA (DEN)

Secretaria de Controle Externo de Aquisições Logísticas (Selog).